【裁判字號】    98,抗,390
【裁判日期】    980331
【裁判案由】    假處分
【裁判全文】
臺灣高等法院民事裁定                   98年度抗字第390號
抗  告  人  乙○○
上列抗告人因與相對人康寧山莊管理委員會等人間假處分事件，
對於中華民國98年2月6日臺灣士林地方法院97年度裁全字第3116
號所為裁定提起抗告，本院裁定如下：
    主  文
抗告駁回。
抗告費用由抗告人負擔。
    理  由
一、本件聲請及抗告意旨略以：伊係康寧山莊社區之區分所有權
    人，因相對人甲○○（下稱甲○○）於民國（下同）97年10
    月17日違法召開區分所有權人會議（下稱系爭會議），竟違
    反社區選舉辦法以鼓掌方式，選任相對人劉培楠（下稱劉培
    楠）為相對人康寧山莊管理委員會（下稱康寧管委會）98年
    度之主任委員，經伊以前開事由，向原法院提起確認系爭會
    議之決議不存在，及確認甲○○、劉培楠與康寧山莊社區全
    體區分所有權人間之委任關係不存在等訴訟（下稱本案訴訟
    ）。伊為免無資格之主任委員執行康寧山莊社區管理事務而
    造成重大損害，及避免急迫之危險，爰依民事訴訟法第538
    條第1項規定，聲請定暫時狀態之假處分，於本案訴訟確定
    前，甲○○應於97年12月20日前就康寧管委會全部檔案資料
    及財務移交予伊管理；甲○○應解除職務；系爭會議之決議
    停止執行，劉培楠自98年1月1日起至本案訴訟確定日止禁止
    執行職務，並願供擔保以代釋明。而原法院竟以伊未釋明即
    裁定駁回伊之聲請，自有違誤，求予將原裁定廢棄云云。
二、按當事人於爭執之法律關係聲請為定暫時狀態之處分，依民
    事訴訟法第538條第1項之規定，須為防止發生重大之損害或
    避免急迫之危險或有其他相類之情形而有必要時，始得為之
    ；是必要之情事，自為假處分之原因，應由聲請假處分之人
    ，提出相當證據以釋明之，倘不能釋明必要情事存在，即無
    就爭執之法律關係，定暫時狀態之必要（最高法院95年度台
    抗字第161號裁定意旨參照）。經查：
    (一)、抗告人雖主張：伊為免無資格之主任委員執行康寧山莊
        社區管理事務而造成重大損害，及避免急迫之危險，爰
        依民事訴訟法第538條第1項規定，於本案訴訟確定前，
        聲請定暫時狀態之假處分云云，固據提出康寧管委會97
        年收入明細表、97年9月份收支表、康寧山莊97年度區
        分所有權人會議提案、申請書、康寧山莊社區照片、建
        議書、康寧管委會組織改選選舉辦法、民事起訴狀、康
        寧管委會97年11月及12月收支表為證（見原法院卷第39
        至51-1頁、第63至64頁、第105至112頁、第152頁、本
        院卷第20頁）。然查：
        1.觀諸前開證據，僅係釋明康寧管委會之97年收支情形
          ，及抗告人對該管理社區之建議事項，並不足以釋明
          本案訴訟確定前，若不解除甲○○97年度康寧管委會
          主任委員之職務，與若不禁止劉培楠擔任康寧管委會
          98年度之主任委員職務，對於康寧管委會有何重大之
          損害之發生、或急迫之危險、抑或是有其他相類之情
          形，而有定暫時狀態假處分之必要。
        2.又甲○○於97年12月31日前，雖擔任康寧委員會97年
          度之主任委員乙職，此有抗告人所提97年8月25日公
          告、同年9月5日公告、同年9月16日公告、同年9月19
          日第一次區分所有權人會議暨住戶大會通知書及會議
          紀錄中均係以「主任委員甲○○」名義公告在卷可憑
          （見原法院卷第7至8頁、第14至16頁）；然確認法律
          關係之訴，非原告有即受確認判決之法律上利益者，
          不得提起之，民事訴訟法第247條第1項定有明文；且
          確認法律關係存在或不存在之訴，以確認現在之法律
          關係為限，如已過去之法律關係，則不得為此訴之標
          的（最高法院49年度台上字第1813號判例意旨參照）
          ；是以，抗告人本案訴訟就確認甲○○（即97年度康
          寧管委會主任委員）與康寧山莊社區全體區分所有權
          人間之委任關係不存在（見原法院卷第105至112頁起
          訴狀），要屬確認已過去之法律關係，核無確認之法
          律上利益存在甚明。益徵抗告人主張其與甲○○間有
          爭執之法律關係存在，並依民事訴訟法第538條第1項
          規定，聲請定暫時狀態之假處分，於本案訴訟確定前
          ，甲○○應於97年12月20日前就康寧管委會全部檔案
          資料及財務移交予伊管理；甲○○應解除職務云云，
          於法不合，自無可取。
        3.依上說明，抗告人既未釋明有定暫時狀態假處分必要
          之原因，即無就爭執之法律關係，定暫時狀態之必要
          。故抗告人主張：伊為免無資格之主任委員執行康寧
          山莊社區管理事務而造成重大損害，及避免急迫之危
          險，爰依民事訴訟法第538條第1項規定，於本案訴訟
          確定前，聲請定暫時狀態之假處分云云，自無可取。
    (二)、抗告人再主張願供擔保以代釋明，聲請本院定暫時狀態
        之假處分云云。然承前所述，抗告人就有定暫時狀態必
        要之情事，應提出相當之證據以釋明之，其既不能釋明
        此種情事之存在，即無就爭執之法律關係定暫時狀態之
        必要，自不能因其陳明願供擔保，即認足補釋明之欠缺
        ，而應為定暫時狀態之處分（最高法院94年度台抗字第
        660號裁定意旨參照）。是抗告人主張願供擔保以代釋
        明，聲請定暫時狀態假處分云云，仍無可取。
    (三)、從而，原法院以抗告人未釋明有定暫時狀態處分之必要
        情事為由，裁定駁回其聲請，於法自無違誤。抗告意旨
        仍執前詞指摘原裁定不當，聲明廢棄，難認有理由。
三、據上論結，本件抗告為無理由，爰裁定如主文。
中    華    民    國    98    年    3    月    31    日
                    民事第十三庭
                        審判長法  官 黃騰耀
                              法  官 陳姿岑
                              法  官 楊絮雲
正本係照原本作成。
本裁定除以適用法規顯有錯誤為理由，不得再抗告。如提起再抗
告，應於收受後10日內委任律師為訴訟代理人向本院提出再抗告
狀。並繳納再抗告費新台幣１千元。
中    華    民    國    98    年    3     月    31    日
                              書記官 李華安


司法院資訊處製作；財團法人民間司法改革基金會備份。
